高雄高等行政法院簡易判決　　　　　　　　　　　　　九十三年度簡字第三六五號
　　原　　　告　武德交通有限公司
　　代　表　人　甲○○　董事
　　被　　　告　臺南市政府
　　代　表　人　乙○○ ○○
　　訴訟代理人　丙○○
　　　　　　　　丁○○
右當事人間因空氣污染防制法事件，原告不服行政院環境保護署中華民國九十三年十
月二十七日環署訴字第○九三○○七○四七三號訴願決定，提起行政訴訟。本院判決
如左：
　　主  文
原告之訴駁回。
訴訟費用由原告負擔。
    事實及理由
一、緣原告所有ＪＡ－三五三號營業大貨車（下稱系爭貨車），係供原告業務使用，
    於民國（下同）九十三年六月二十八日十三時五十八分許，因被告所屬環境保護
    局（下稱環保局）稽查人員在台南市○區○○路四八七號執行油品含硫量採樣稽
    查工作，經抽取系爭貨車之燃料油品，送由受行政院環境保護署（下稱環保署）
    委託執行檢驗工作之台灣兵庫環境分析股份有限公司（下稱台灣兵庫公司）進行
    油中含硫量檢驗結果，柴油含硫量為百分之○．○七八，已超過車用汽柴油成分
    及性能管制標準所定限值（百分之○．○三五）。案經被告審查，認原告所有車
    輛使用之柴油不符中央主管機關所定柴油成分標準，違反空氣污染防制法第三十
    六條第一項規定，乃依同法第六十四條規定裁處原告新台幣（下同）五萬元罰鍰
    。原告不服，提起訴願遭決定駁回，遂提起本件行政訴訟。
二、原告起訴主張略以：本件原告已提出台亞股份有限公司（下稱台亞公司）新營北
    上加油站及雲林西螺加油站之發票二張以證明油料來源，至於該油料是否合乎標
    準，非原告所能知悉，原告在合法加油站購買油料，必然相信該油料應合乎標準
    ，雖被告檢測該油料不合標準，理應向加油站查明為是，反而將違法責任推由消
    費者即原告負責，顯不公。再者，空氣污染防制法第三十六條規定係處罰使用人
    明知該油類未合乎硫含量百分之○．○三五而購買使用情形，原告係使用人並無
    爭執，但原告在合法加油站又如何知該油類未合乎標準，若不分使用人過失或故
    意一律處罰，又如何保障消費者權益，而聲明求為判決訴願決定及原處分均撤銷
    。被告則以：（一）本件原告所有系爭貨車於九十三年六月二十八日，經被告所
    屬環保局派員採樣油品，並送請環保署認可之檢測機構－台灣兵庫公司檢驗結果
    ，含硫量為百分之○‧○七八，超過管制限值甚多，顯已違反空氣污染防制法第
    三十六條第一項之規定，被告處以罰鍰，並無違誤。至原告主張本件油品係在合
    法加油站（即台亞公司）加油，並提供該加油站加油發票佐證，惟此並無法證明
    系爭車輛之油箱內油品來源及品質狀況；原告所使用之柴油，或於輸送、貯存或
    使用過程中受污染，或自行添加未符合標準之燃料油，或擅自於地下油行加油，
    抑或其他不可知之因素致使含硫量超過標準值之情事，均有未明。（二）次查被
    告所屬環保局所採樣之柴油所送請之檢驗公司－台灣兵庫公司為環保署認可之檢
    測機構（行政院環保署認可證字號：環署檢字第一一五號），並許可從事「石油
    產品含硫量檢測」項目，依環保署公告之標準檢測方法─能量分散式Ｘ射線熒光
    光譜分析法（ＮＩＥＡ　Ａ４４３．７１Ｂ）執行檢測，其檢測結果之正確性，
    應無庸置疑，即其所得檢測結果，自足為處分之依據。目前油品抽查採樣作業分
    為場站抽查（業者）、路邊攔查及加油站稽查，非原告所稱被告將違法責任皆歸
    於消費者，此顯係對被告執行油品抽查採樣作業方式有所誤解。又按空氣污染防
    制法第三十六條第一項之規定係針對「使用者」及「製造、販賣或進口者」分別
    課以不同之違規責任，並非僅針對「使用人」處罰，故縱然查出系爭車輛所使用
    柴油之供應者所販賣之柴油含硫量超過法定標準，亦為另案處分之問題，又縱然
    系爭車輛所使用油料確係來自合法加油站，原告亦僅得以該油料欠缺出賣人所保
    證之品質，向出賣人主張應負民法上物之瑕疵擔保責任，及請求損害賠償，惟此
    尚與本件違規事實及責任歸屬之認定無關，亦即難執此作為免罰之依據，故原處
    分於法並無不合；而聲明求為判決駁回原告之訴。
三、按「製造、進口、販賣或使用供交通工具用之燃料，應符合中央主管機關所定燃
    料種類之成分標準及性能標準．．．．．．第一項燃料種類及其成分標準、性能
    標準、．．．．．．．之管理辦法，由中央主管機關會商有關機關定之。」「違
    反第三十六條第一項．．．者，處使用人新臺幣五千元以上十萬元以下罰鍰．．
    ．．．．。」空氣污染防制法第三十六條第一項前段、第三項、第六十四條分別
    定有明文。又車用汽柴油成分及性能管制標準第二條第一項第二款及第四條分別
    規定：「本標準之專有名詞定義如下：一、．．．．．．二、柴油成分：指柴油
    之物理及化學性質，足以影響柴油引擎車輛污染排放者，包括硫含量及多環芳香
    烴含量等。」「柴油成分標準，如下表：硫含量○．○三五ｗｔ％，ｍａｘ．．
    ．。」查車用汽柴油成分及性能管制標準係環保署依據空氣污染防制法第三十六
    條第三項規定之授權所訂立關於製造、進口、販賣或使用供交通工具用之燃料之
    種類及成分標準之細節性及技術性事項，核與授權意旨相符，爰予援用。
四、經查：原告所有系爭貨車，係於九十三年六月二十八日在台南市○區○○路四八
    七號，經被告所屬環保局稽查人員執行油品含硫量採樣稽查工作，抽取系爭貨車
    之燃料油品後，送由受環保署委託執行檢驗之台灣兵庫公司進行油中含硫量檢驗
    結果，柴油含硫量為百分之○．○七八，已超過車用汽柴油成分及性能管制標準
    所定限值（百分之○．○三五）；並被告所屬環保局人員採樣當時皆依環保署「
    車用柴油採樣標準作業程序」執行，則經被告陳明在卷，並有採證照片暨柴油車
    油品含硫量稽查採樣紀錄表、油品樣品檢驗報告及處分書等（均影本）附原處分
    卷可稽。而本件受委託執行檢驗之台灣兵庫公司係經環保署許可之檢測機構（許
    可證字號：第○二七號），並許可其從事「石油產品含硫量檢測」項目，依環保
    署公告之標準檢測方法－能量分散式Ｘ射線熒光光譜分析法（ＮＩＥＡ　Ａ四四
    三．七一Ｂ）執行檢測，亦經台灣兵庫公司油品樣品檢驗報告記載甚明，有該檢
    驗報告附原處分卷足按，其檢驗結果自足作為被告處分之依據。故系爭貨車所使
    用之柴油有不符中央主管機關所定柴油成分標準之違規事實，足堪認定。
五、又查：
（一）又按「人民違反法律上之義務而應受行政罰之行為，法律無特別規定時，雖不
      以出於故意為必要，仍須以過失為其責任條件。但應受行政罰之行為，僅須違
      反禁止規定或作為義務，而不以發生損害或危險為其要件者，推定為有過失，
      於行為人不能舉證證明自己無過失時，即應受處罰。」業經司法院釋字第二七
      五號解釋在案。另空氣污染防制法第三十六條第一項關於「製造、進口、販賣
      或使用供交通工具用之燃料，應符合中央主管機關所定燃料種類之成分標準及
      性能標準」之規定，係屬課予作為義務之法律強制規定，其處罰亦非以發生損
      害或危險為其要件，故於行為人不能舉證證明自己無過失時，即應推定其有過
      失。查原告為系爭貨車之所有人，該貨車實際上是供原告業務使用，並由原告
      負責管理一節，已經原告陳述在卷，並有車籍資料在原處分卷可按。系爭貨車
      既為原告所實際管理，至於司機則僅是原告雇用以駕駛該貨車之人，其仍應受
      原告之監督管理，故雖加油之行為並非原告親自為之，應不影響原告應為空氣
      污染防制法所規範「使用人」之認定，而負有應依空氣污染防制法第三十六條
      第一項規定之作為義務，其有違反該條義務時，依前揭司法院釋字第二七五號
      解釋，應負舉證證明自己無過失之責任。
（二）本件原告雖提出台亞公司新營北上及雲林西螺加油站之統一發票影本，主張發
      票上有系爭貨車車號，足見系爭貨車係向合法加油站加油，故關於系爭車輛前
      述違反空氣污染防制法第三十六條第一項前段規定之行為，其並無過失云云。
      惟查，依原告提出之統一發票，固足證明系爭車輛於該發票記載之期日有至該
      加油站加油之情，但此統一發票並無法證明稽查當日系爭車輛油箱內油料之來
      源及品質狀況，而造成抽檢之油品檢驗結果超過含硫量之最高標準；蓋油品含
      硫量超過標準之原因，除所加油品有問題外，貯存或使用過程中遭受污染，或
      自行添加未符合標準之油品，甚或油箱內殘留使用過之未符合標準油品等均為
      可能之原因一節，亦據被告陳述在卷，故僅憑系爭車輛曾在合法加油站加油之
      事實，實難認原告對本件違章行為並無過失。原告既為負有應依空氣污染防制
      法第三十六條第一項規定，對使用供交通工具用之燃料，應符合中央主管機關
      所定燃料種類之成分標準及性能標準之作為義務人，故以原告為使用人之系爭
      車輛既經檢驗確有使用不符中央主管機關所定柴油成分標準油品之違規事實，
      而依原告所舉證據又無法認定其無過失，則參諸司法院釋字第二七五解釋，即
      應認原告有違反空氣污染防制法第三十六條第一項規定之過失甚明。
（三）另按環保署九十二年一月八日環署空字第○九二○○○○四三七Ｅ號令發布之
      「交通工具違反空氣污染防制法裁罰準則」第二條規定：「違反本法第三十六
      條規定，使用柴油不符合成分標準者，依下列規定處罰使用人．．．．．．二
      、硫含量超過管制標準而未超過○．一ｗｔ％者，其為小型車每次處新台幣二
      萬元，其為大型車每次處新台幣五萬元。三、硫含量超過○．一ｗｔ％以上者
      ，其為小型車每次處新台幣三萬元，其為大型車每次處新台幣七萬五千元。」
      查此裁罰準則乃環保署本於中央主管機關之地位，對大量而易於發生之違反行
      政義務行為，為簡化個案行政裁量，所頒訂之行政規則，其內容已斟酌交通工
      具違反空氣污染防制法之個別情節程度，於法律規定範圍內分別訂定裁罰內容
      ，並未逾越其裁量權，亦無過當而濫用權力情事，故下級機關如無特別理由，
      即不得違反該準則而為不同之處理。本件原告所有系爭車輛為大貨車，其既確
      有違反空氣污染防制法第三十六條第一項規定之行為，並原告就此違章行為復
      應認其有過失，是被告斟酌原告所有系爭大貨車使用之柴油經檢驗之含硫量達
      百分之○．○七八，但未超過限值百分之○．一以上（限值為百分之○．○三
      五），乃依據空氣污染防制法第六十四條規定，並參酌交通工具違反空氣污染
      防制法裁罰準則，裁處原告五萬元罰鍰，即屬適法。
六、綜上所述，原告之主張，並無可採。被告以原告違反空氣污染防制法第三十六條
    第一項規定，依同法第六十四條規定，並參酌交通工具違反空氣污染防制法裁罰
    準則第二條規定，對原告裁處五萬元罰鍰，即屬有據，訴願決定予以維持，亦無
    不合。原告起訴求為撤銷訴願決定及原處分，為無理由，應予駁回。又本件屬簡
    易事件，爰不經言詞辯論為之。
七、據上論結，本件原告之訴為無理由，依行政訴訟法第二百三十三條第一項、第一
    百九十五條第一項後段、第九十八條第三項前段，判決如主文。
中　　　華　　　民　　　國　　九十三　　年　　 十二 　　月　　 二十 　　日
                              高雄高等行政法院第一庭
                                          法      官　  楊　惠　欽
右為正本係照原本作成。
如不服本判決，應於送達後二十日內，向本院提出上訴狀並表明上訴理由，如於本判
決宣示後送達前提起上訴者，應於判決送達後二十日內補提上訴理由書（須按他造當
事人人數附繕本）。
提起上訴應預繳送達用雙掛號郵票七份（每份三十四元）。
中　　　華　　　民　　　國　　九十三　　年　　 十二 　　月　　 二十 　　日
                                          法院書記官    李  建  霆
附註：
行政訴訟法第二百三十五條（第一項、第二項）：
對於適用簡易程序之裁判提起上訴或抗告，須經最高行政法院之許可。
前項許可，以訴訟事件所涉及之法律見解具有原則性者為限。
